臺灣高等法院臺中分院民事判決
110年度原上易字第10號
上  訴  人  朱哲瑜  


法定代理人  林春月  
            朱英機  
訴訟代理人  蕭立俊律師
被上訴人    傅仁傑  

上列當事人間侵權行為損害賠償事件，上訴人對於中華民國110
年9月3日臺灣苗栗地方法院110年度原訴字第2號第一審判決提起
上訴，本院於111年4月20日言詞辯論終結，判決如下：
    主  文
原判決（除確定部分外)駁回後開第二項所示部分，及該部分假
執行、訴訟費用之裁判均廢棄。
上開廢棄部分，被上訴人應再給付上訴人新臺幣3,096元，及自
民國110年2月7日起至清償日止，按週年利率百分之5 計算之利
息。
其餘上訴駁回。
第一、二審訴訟費用（除確定部分外)，由被上訴人負擔百分之1
5，餘由上訴人負擔。
    事實及理由
壹、程序方面
　　本件被上訴人於民國111年4月20日受合法通知(見本院卷第1
    07-109頁)，未於言詞辯論期日到場，核無民事訴訟法第386
     條各款所列情形，爰依上訴人聲請，由其一造辯論而為判
    決。
貳、實體方面
一、上訴人主張：
    被上訴人於108年9月15日22時16分許，駕駛車號0000-00號
    自用小客車，沿苗栗縣苗栗市國華路由西往東方向行駛，行
    至該道路與華清街之閃光黃燈號誌路口時，因疏未減速接近
    、未注意安全小心通過並超速之過失，撞擊上訴人所騎搭載
    訴外人之機車（下稱系爭事故），上訴人因而受有第二頸椎
    椎弓斷裂、四肢多處擦傷等傷害，被上訴人並因過失傷害罪
    ，經法院判有期徒刑4月確定。而上訴人因系爭事故，受有①
    醫療費用新臺幣(下同)11萬5,359元、②輔具費用6,000元、③
    薪資損失10萬8,000元（每月薪資3萬6,000元休養3個月＝10
    萬8,000元）。④機車毀損報廢損失3萬0,086元。⑤精神慰撫
    金30萬元。爰依民法第184條第1項前段、第191條之2前段、
    第195條第1項侵權行為損害賠償之法律關係，請求被上訴人
    給付上訴人55萬9,445元，及自起訴狀繕本送達翌日起至清
    償日止，按年息百分之5計算之利息，上訴人並願供擔保，
    請准宣告假執行等情。
二、被上訴人未於言詞辯論期日到場，亦未提出準備書狀為任何
    聲明或陳述。
三、原審為上訴人一部勝訴、一部敗訴之判決，即判命被上訴人
    應給付上訴人8萬1,557元，及自110年2月7日起至清償日止
    ，均按週年利率百分之5計算之利息。並駁回上訴人其餘之
    訴及假執行之聲請。上訴人提起上訴，並聲明：㈠原判決駁
    回後開第二項所示部分，及該部分假執行、訴訟費用均廢棄
    。㈡上開廢棄部分，被上訴人應再給付上訴人41萬8,067元，
    及自起訴狀繕本送達翌日起至清償日止，按年息百分之5 計
    算之利息。被上訴人未於言詞辯論期日到場，亦未提出書狀
    為任何聲明或陳述（上訴人就原判決其請求逾49萬9,624元
    敗訴部分，未據聲明不服，非本院審理範圍）。
四、得心證之理由
  ㈠按判決書內應記載之理由，如第二審關於攻擊或防禦方法之
    意見及法律上之意見與第一審判決相同者，得引用之；如有
    不同者，應另行記載。關於當事人提出新攻擊或防禦方法之
    意見，應併記載之，民事訴訟法第454條第2項定有明文。
　㈡上訴人主張之上開時地，發生系爭事故而受有前述傷害等事
    實，業據提出衛生福利部苗栗醫院108年10月24日診斷證明
    書（見原審卷第29頁）、大千綜合醫院109年1月6日診斷證
    明書（見原審卷第31頁）為證，並有苗栗縣警察局苗栗分局
    函送之道路交通事故現場圖、道路交通事故調查報告表㈠、
    道路交通事故調查報告表㈡、苗栗縣警察局苗栗分局道路交
    通事故談話記錄表、苗栗縣警察局苗栗分局警備隊道路交通
    事故照片黏貼紀錄表（見原審卷第75-97頁）在卷可佐。而
    被上訴人因系爭事故之過失傷害犯行，經臺灣苗栗地方檢察
    署檢察官以109年度調偵字第261號提起公訴後，經原審法院
    刑事庭以109年度交易字第335號判處有期徒刑4月確定，亦
    有前揭起訴書（見原審卷第173-174頁）、刑事判決書（見
    原審卷第175-176頁）、臺灣高等法院被告前案紀錄表（見
    本院卷第39-41頁）附卷可考，復經依職權調取該案卷宗核
    閱屬實。則被上訴人有前述過失發生系爭事故，致上訴人受
    有身體、財產損害，且其過失與上訴人所受損害間有相當因
    果關係存在。則上訴人就其損害主張被上訴人負侵權行為損
    害賠償責任，並請求被上訴人給付醫療費用11萬5,359元、
    薪資損失10萬8,000元、機車毀損報廢損失3萬0,086元，自
    屬有據，業據原審於判決理由說明甚詳（原判決事實及理由
    欄參、至㈤部分，見本院卷第28-30頁），本院就此部分意
    見與原判決相同，予以援用，依上開說明，即不再贅述。
　㈢關於上訴人上訴指摘事項，說明如下：
　⒈上訴人主張其於上開時地，發生系爭事故而受有前述傷害，
    除支出前揭醫療費用外，另因頸椎椎引斷裂而購買輔助固定
    頸部之事實，業據提出頸椎輔具發票為證（見原審卷第43頁
    ），足見本件上訴人因系爭交通事故支出輔具費用6,000元
    ，是審酌上訴人所受傷勢及其所提出之發票，堪信上訴人主
    張此部分原審漏未審酌之請求，應屬有據。
  ⒉按慰撫金之多寡，應斟酌雙方之身分、地位、資力與加害程
    度，及其他各種情形核定相當之數額，該金額是否相當，自
    應依實際加害情形與被害人所受之痛苦及雙方之身分、地位
    、經濟狀況等關係決定之。經查，被上訴人前開過失駕駛行
    為係侵害上訴人身體、健康權，已如前述，則自上訴人所受
    傷勢程度以觀，其精神上受有相當程度之痛苦，是上訴人請
    求被上訴人賠償相當金額之精神慰撫金，應屬有據。再上訴
    人為92年生、109年度所得總額為18萬5,200元，名下無不動
    產；被上訴人88年12月生、109年度所得總額為0元，名下僅
    有汽車，無不動產等節，有兩造稅務電子閘門財產所得調件
    明細表可參（見證物袋）。是本院審酌前開兩造之身分、地
    位、財產狀況、被上訴人侵害程度，及對上訴人精神上所造
    成之痛苦程度等一切情狀，認上訴人請求被上訴人賠償非財
    產上之損害即精神慰撫金10萬元，應為適當，逾此部分之請
    求，則屬無據。
　⒊綜上，上訴人所受之損害總額為35萬9,445元（計算式：11萬
    5,359元＋6,000元＋10萬8,000元＋3萬0,086元＋10萬元＝35萬9,
    445元）。
  ㈣按損害之發生或擴大，被害人與有過失者，法院得減輕賠償
    金額或免除之，民法第217條第1項定有明文。法院對於賠償
    金額減至何程度，抑為完全免除，雖有裁量之自由，但應斟
    酌雙方原因力之強弱與過失之輕重定之（最高法院97年度台
    上字第871號判決意旨參照）。本件兩造就系爭事故之發生
    ，所應負責任比例說明如下：
　⒈按道路交通標誌標線號誌設置規則第224 條第3 款規定：「
    各種閃光號誌之佈設原則如左：特種閃光號誌設於交岔路
    口者，其設置方式與行車管制號誌同。幹道應設置閃光黃燈
    ，支道應設置閃光紅燈。設於肇事路段中者，宜於將近之處
    設置閃光黃燈。」；同規則第211 條第1 項規定：「特種閃
    光號誌各燈號顯示之意義如左：閃光黃燈表示『警告』，車
    輛應減速接近，注意安全，小心通過。閃光紅燈表示『停車
    再開』，車輛應減速接近，先停止於交岔路口前，讓幹道車
    優先通行後認為安全時，方得續行。」。復按汽車行駛至交
    岔路口，其行進、轉彎，應遵守燈光號誌或交通指揮人員之
    指揮；轉彎車並應讓直行車先行。又汽車行駛時，駕駛人應
    注意車前狀況及兩車併行之間隔，並隨時採取必要之安全措
    施。道路交通安全規則第102 條第1 項第1 款、第7 款及第
    94條第3 項亦分別定有明文。
　⒉查本件車禍之發生，依照檢察官、本院刑事認定之事實「係
    被上訴人於上開時地，無照駕駛小客車，沿苗栗縣苗栗市國
    華路由西往東方向行駛，行至該道路與華清街之閃光黃燈號
    誌路口，本應注意車輛應減速接近，注意安全，小心通過，
    而依當時情形又無不能注意之情事，竟疏未減速超速接近注
    意安全小心通過，適有上訴人無照騎搭載謝秉樺、沿華清街
    由北往南方向行駛之重型機車，亦疏未注意行經閃光紅燈號
    誌路口，車輛應減速接近，先停止於交岔路口前，讓幹道車
    優先通行後認為安全時，方得續行，致兩車發生撞擊，上訴
    人因而受有第二頸椎椎弓斷裂、四肢多處擦傷。」，與被上
    訴人於108 年9 月16日談話紀錄表中稱其當時持有學習駕照
    ，駕車沿國華路西向東行駛於外側車道，快到路口時，看到
    對方從左前側騎過來，被上訴人立即煞車但仍撞上。當時行
    車速率約每小時70-80 公里。當時路況天候均正常、視線昏
    暗、號誌為閃黃燈。無障礙物、標線及標誌。及上訴人於10
    8 年10月3 日談話紀錄表中稱其當時無照駕駛重型機車從華
    清街北向南行駛，先在國華路、華清街口停等，確認兩側無
    來車後才起步往南（福星街110 巷）行駛，駛進路口後突遭
    撞擊，隨後便失去意識，2 日後才恢復意識。當時路況正常
    、天候晴、視線清楚。無障礙物及標線等情相符，亦與苗栗
    縣苗栗分局函送肇事資料一致，堪認上訴人有無照駕駛機車
    行經設有閃光紅燈號誌之路口，未遵守支線道車應暫停讓幹
    線道車先行之規定，為肇事「主因」，被上訴人無照駕駛自
    小客車行經有閃光黃燈號誌之交岔路口，未依規定減速接近
    路口，超速且未注意車前及路口內之狀況，為肇事「次因」
    。上訴人對於本件車禍之發生亦與有過失，斟酌兩造之過失
    程度情形，應認上訴人應負10分之6過失責任，被上訴人應
    負擔10分之4之過失責任。是被上訴人損害賠償之金額僅應
    負擔10分之4，被上訴人應賠償上訴人14萬3,778元（計算方
    式：35萬9,445元×0.4=14萬3,778元）。
  ㈤按保險人依本法規定所為之保險給付，視為被保險人損害賠
    償金額之一部分，被保險人受賠償請求時，得扣除之，強制
    汽車責任保險法第32條定有明文。該條規定係因保險人之給
    付乃由於被保險人支付保險費所生，性質上屬於被保險人賠
    償責任之承擔或轉嫁，自應視為加害人或被保險人損害賠償
    金額之一部分，為避免受害人雙重受償，渠等於受賠償請求
    時，自得扣除之。查上訴人因本件車禍已受領保險給付之強
    制汽車責任險保險金5萬9,125元(原判決誤為5萬9,821元)，
    有富邦產物保險股份有限公司函文可稽（見本院卷第129頁
    ），自應從上訴人所得請求之損害賠償金額中扣除。則上訴
    人所得請求被上訴人給付之金額為8萬4,653元（14萬3,778
    元-5萬9,125元=8萬4,653元）。
  ㈥綜上所述，上訴人依侵權行為之法律關係，請求被上訴人給
    付8萬4,653元，及自起訴狀繕本送達翌日即110年2月7日起
    至清償日止，按週年利率百分之5計算之利息，為有理由，
    應予准許，逾此部分之請求，則為無理由，應予駁回。原審
    僅判決被上訴人應給付8萬1,557元之本息，而就超出上開應
    准許金額部分即3,096元（計算式：8萬4,653元-8萬1,557元
    =3,096元），原審駁回上訴人之請求及此部分假執行之聲請
     ，即有違誤，上訴意旨指摘原判決此部分不當，求予廢棄
    改判，為有理由，爰改判如主文第二項所示；至於上訴人其
    餘上訴之不應准許部分，則無理由，上訴意旨指摘原判決此
    部分不當，求予廢棄改判，為無理由，應駁回其上訴。
  ㈦本件事證已臻明確，兩造其餘之攻擊或防禦方法及所用之證
    據，經本院斟酌後，認為均不足以影響本判決之結果，爰不
    逐一論列，附此敘明。
五、據上論結，本件上訴為一部有理由，一部無理由，依民事訴
    訟法第463條、第385條第1項前段、第450條、第449條第1項
    、第79條，判決如主文。
中　　華　　民　　國　　111 　年　　5 　　月　　18　　日
      　　   原住民族法庭     審判長法　官  楊熾光
　　　　　　　　　　　　　　        法  官  戴博誠
　　　　　　　　　　　　　　　      法　官  莊宇馨
正本係照原本作成。            
不得上訴。
                                    書記官  黃粟儀
　　　　　　　　　　　　　　　　　　
中　　華　　民　　國　　111 　年　　5 　　月　　19　　日